# 请教陈版及各位大侠同一控制下企业合并恢复留存收益的相关问题

提问人：并刀如水 时间：2017-08-05 15:37:26
A、B、C三公司均受同一实际控制人控制。 1 、B公司首先收购C公司100%股权，收购日B公司实收资本 10000 万元，未分配利润-4000 万元，C公司净资产 1000 万元，其中实收资本 3000 万元，未分配利润-2000万元，收购价款为 1 亿元，远高于C公司净资产的原因为拆除VIE结构支付给境外股东的退出款。 2 、B公司完成收购C公司后，A公司收购B公司100%股权，收购日A公司实收资本 10000万元，资本公积 50000 万元。B公司假设净资产不变。 问题： 1 、之前学习瑞华研究时，有个案例指出“支付远高于WOFE 股权公允价值的股权受让款，并不是单纯的股权收购款，而更多地是用于向境外股东支付的投资退出款。应依据实质重于形式的原则，将支付的收购价款超出被收购方股权公允价值的差额部分作为股东的减资款处理，冲减收购公司的资本公积，而不能计入其的投资成本。” 那么在本例中，B公司收购C公司，超过账面净资产的 9000 万元，应计入B公司负数资本公积还是应该按同一控制下企业合并冲减B公司留存收益？ 2 、A公司收购B公司时，如果 1 应该按按同一控制下企业合并冲减B公司留存收益处理，那么A公司在合并报表层面能否用资本公积将B公司收购C公司时冲减的留存收益转回？

回答人：chenyiwei
在本案例中，因为是同一控制下的收购，所以对这部分差额，不论是从同一控制下合并的会计处理原则的视角（假设此处C公司构成业务，下同），还是从其实质上构成境外股东投资退出款的视角而言，都应当是冲减权益。因此区分减资款或同一控制下收购款不具有实质意义，均按照一般原则，将差价依次冲减资本公积、盈余公积、未分配利润。 如果C只是空壳，不构成业务，只是此前VIE架构下转移境内经营实体利润的通道，则对减资款和股权收购款这两者的区分是有实际意义的。此时对实质上属于境外股东减资款的部分应依次冲减资本公积、盈余公积、未分配利润。

提问人：并刀如水 时间：2017-08-07 10:06:46
多谢陈版！如果B收购C时冲减了未分配利润（因为B没有足够的资本公积），那么A在收购B之后编制合并财务报表是否需要将原B冲减的未分配利润调整至资本公积（A有足够的资本公积）。如果不能调整，感觉合并报表的未分配利润实际被扭曲了。

回答人：chenyiwei
可以调整。A收购B作为一个单独的同一控制下合并交易，收购对价与B在合并日的合并归母净资产之间的差额，在A的合并报表层面依次冲减资本公积、盈余公积、未分配利润。